臺灣高等法院刑事判決　　　　　　　　　　　　　九十一年度上易字第一三三二號
　　上　訴　人
　　即　被　告　甲○○　男　四.
右上訴人，因詐欺案件，不服臺灣新竹地方法院，八十九年度易字第一四六三號，中
華民國九十一年四月二十六日第一審判決（起訴案號：臺灣新竹地方法院檢察署八十
九年度偵字第二四六０號）提起上訴，本院判決如左：
    主      文
原判決撤銷。
甲○○無罪。
    理      由
一、甲○○有詐欺及偽造文書等前科，甲○○於民國八十六年八月間在台北市○○路
    四一號華麗大飯店住宿期間認識該飯店客房部服務員乙○○，甲○○趁張乙○○
    無經驗可欺，竟意圖為自己不法之所有，自八十六年八月下旬開始，以向張乙○
    ○虛構騙稱合資買賣或仲介台北縣淡水鎮之土地及其他投資，可得鉅額約新台幣
    （下同）一千萬元利益之詐術方式，使張乙○○陷於錯誤，以為真有買賣仲介等
    鉅額利益，遂分數次出資十萬至數十萬元不等之金額多次，並在華麗大飯店及附
    近康定路、昆明街口之雙鶴咖啡廳、欣葉餐廳、金車西餐廳等處以現金方式交付
    甲○○。張乙○○雖於第三次投資計七十萬元後發覺有異，然甲○○仍以若不再
    投資，則之前所投資金額將無法收回或影響投資等語，致張乙○○繼續加深錯誤
    ，而再陸續交付投資款項予甲○○。甲○○於此詐騙期間，以交付三張如附表一
    所示之支票方式瞞騙張乙○○，訛稱該三張支票為投資土地買賣、仲介所得利益
    ，誘使張乙○○得以繼續交付現金，甲○○以此詐術共計騙取張乙○○約三百五
    十萬元。嗣張乙○○提示該三張支票均經付款銀行以拒絕往來為由拒絕兌現時，
    始知遭騙，並求助台北縣警察局海山分局埔墘派出所警員追查甲○○，甲○○始
    在埔墘派出所內簽立切結書及再將如附表二所示之支票交付張乙○○，並在該四
    張支票背面背書以示負責，惟該支票仍遭退票。因認上訴人甲○○涉犯刑法第三
    百三十九條第一項之詐欺罪嫌。
二、公訴人認甲○○有詐欺取財罪嫌無非以有告訴人張乙○○之指述以及有如附表一
    、二所示四張支票影本及告訴人提領存款資料暨證人陳美甄之證言等情為論據。
三、訊據上訴人即被告甲○○（下稱被告）堅決否認有詐欺犯行，辯稱：其只有為仲
    介高雄市喜悅飯店一事向告訴人拿八萬元，以供機票住宿及餐費，其確有對乙○
    ○稱若交易成功有仲介金一千萬元，可分她三百萬元。如附表所示四張支票，係
    在台北市○○○路上田西餐廳，是乙○○叫四個流氓逼其簽名背書，其有乘際請
    友人報案，後來一行人到海山分局埔墘派出所被迫寫切結書（代借據）始知該四
    名持手槍之人為警察，告訴人迄今無從證明確有陸續共計付其三百五十萬元之事
    實等語。
四、本院查：
  (一)民國八十七年間民眾張乙○○並未有向台北縣警察局海山分局埔墘派出所告訴甲
    ○○詐欺，有該分局八十九年七月三日海警刑字第一一七六四號函附八十九年度
    偵字第二四六０號卷可稽，本院為發現真實發函台北縣警察局督察室查處詳情准
    該局以九十一年十二月四日北警督字第０九一０一五八一０六號函稱：「本案經
    查本局海山分局埔墘派出所警員陳鴻淦等員於八十七年九月二十一日十三時許，
    據民眾張乙○○報稱：渠友人甲○○積欠其三百五十萬元，經多次催討均拒絕償
    還，今約定於台北市上田餐廳見面協調，然因曾聽聞朱某身上擁有槍械，因恐生
    意外，故報請警方協助偵查」，渠等聽聞後即隨同張女前往約定地點埋伏，朱民
    出現後即超前盤查，未發現朱民持有槍械情事，因雙方金錢糾紛係屬民事案件，
    警方不便介入，遂由雙方自行協調並達成協議，隨後即請朱、張二人隨同返所，
    由警方在工作紀錄簿上載明處置經過，並請雙方簽名，捺印備查。尚未發現警員
    陳鴻淦等員有逼令被告甲○○簽立切結書，坦承積欠張乙○○債務之不法情事」
    ，由此可徵被告被警帶回海山分局埔墘派出所解決民事糾紛，寫切結書在支票上
    背面等情尚非無據，所辯被警所逼尚屬存疑，然其與告訴人自行協調達成協議應
    可信實。
  (二)告訴人指訴被告以誘騙投資土地等情為詞，先後三次在金車西餐廳依次付被告十
    萬元、十五萬元、五十萬元，並曾向好友陳美甄借三十萬元交被告，亦經證人陳
    美甄結證其事（見八十九年偵字第二四六０卷四十一頁、第四十二頁），依告訴
    人提出其名義合作金庫台北區中小企銀存摺、丈夫張元瑞華銀存摺、告訴人郵局
    存簿等存提紀錄均金額不大，最大一、二十萬元，大部分為數千元數萬元，從未
    出現上百萬元之紀錄，然告訴人執有之如附表所示支票均在一百萬元以上，尚有
    一張高達三百五十萬元，與告訴人所稱投資金額不成比例，又告訴人迄無法具體
    指明係為何具體土地進行投資，而交付投資又乏收據，是否零星金額借予被告較
    為實際，亦有可能，從而告訴人提領存款紀錄，已不能作為不利被告之證據。
  (三)被告在埔墘派出所自承未被上手銬，又有警員提供茶水，且尚有多名警員在所辦
    公服勤，顯有機會請求協助，客觀上應無遭受警員強迫協迫，而前開公文亦指明
    當事人間為民事案件，警方未介入由雙方自行協調，可見在公開場所簽立和解書
    親書切結書載明對告訴人負有三百五十萬元債務，當可推定被告長期下確有向告
    訴人融通資金，惟尚不得據以認定被告確曾以共同投資土地為詞，向告訴人施用
    詐術。
  (四)至於仲介高雄市喜悅飯店一事向告訴人拿車馬費八萬元一節為被告所是承，而證
    人喜悅飯店負責人林紹賢亦證實被告有進行仲介，證人高文賢、蔡福興亦證述有
    仲介一事，尚未言及報酬雖成交仲介人可得傭金，但未成交自無報酬可得，被告
    對告訴人表示成交可得報酬一千萬元可分告訴人三百萬元，亦難據以證明被告有
    對告訴人施用詐術。
  (五)附表所示支票，被告否認為其持交告訴人，發票人亦不認識，其上之背書被告稱
    是被逼才簽上與立切結書同時為之，支票係告訴人拿來逼其簽名者，真相雖未明
    ，但金額與被告向告訴人零星取得金額顯有甚大差距，被告否認由其交付告訴人
    之空頭支票，亦非不能信。
五、按犯罪事實，應依證據認定之，無證據不得推定其犯罪事實，又不能證明被告犯
    罪者，應諭知無罪之判決，刑事訴訟法第一百五十四條、第三百零一條第一項分
    別定有明文。再告訴人之告訴，本以使被告受刑事訴追為目的，故其陳述是否與
    事實相符，自應調查其他證據，以資審認，苟其所為攻擊之詞，尚有瑕疵，則在
    此瑕疵未予究明以前，即不能遽採為斷罪之基礎（最高法院六十九年臺上字第一
    五三一號判決參照）。又刑法上詐欺罪嫌之成立，須以行為人自始基於不法所有
    之意圖，以詐術使人交付財物，始能構成，因此民事債務當事人間，若有未依債
    務本旨履行給付之情形，在一般社會經驗而言，原因非一；其因不可歸責之事由
    無法給付，或因合法得對抗他造主張抗辯而拒絕給付，甚至債之關係成立後，始
    行惡意遲延給付，皆有可能，非必出於自始無意給付之詐欺犯罪一端。本件告訴
    人所呈之支票影本及切結書，僅能證明被告願意負責三百五十萬元之債務，自應
    循民事程序以求救濟，尚不得執以認定被告有詐欺犯行，既不能證明被告有詐欺
    犯行，原判決未詳加鞫訊偏聽告訴人一面之詞，對被告論罪科刑，已嫌失入，被
    告上訴意旨，指摘原判決未當，據前述各情，為有理由，爰將原判決撤銷，諭知
    被告無罪用期適法。
據上論斷，應依刑事訴訟法第三百六十九條第一項前段、第三百六十四條、第三百零
一條第一項，判決如主文。
本案經檢察官賴俊雄到庭執行職務。
中      華      民      國    九十一    年     十二     月    二十五    日
                              臺灣高等法院刑事第十八庭
                                  審判長法  官  吳      敦
                                        法  官  劉  慧  芬
                                        法  官  吳  明  峰
右正本證明與原本無異。
不得上訴。
                                        書記官  李  華  安
中      華      民      國    九十一    年     十二     月    二十六    日
附表一：（元之單位：新台幣）
┌──┬─────┬─────┬─────┬────┬────┬────┐
│編號│ 付款銀行 │ 支票號碼 │  發票日  │  金額  │ 發票人 │退票日期│
├──┼─────┼─────┼─────┼────┼────┼────┤
│ 一 │臺灣中小企│ＡＮ０二六│八十七年二│一百一十│張明福  │八十七年│
│    │業銀行    │０八一一號│月二日    │五萬元  │        │二月二日│
├──┼─────┼─────┼─────┼────┼────┼────┤
│ 二 │誠泰銀行莊│ＰＣ０二一│八十七年二│一百三十│永群商行│八十七年│
│    │敬分行    │二六八四號│月二十七日│三萬元  │        │二月二十│
│    │          │          │          │        │        │七日    │
├──┼─────┼─────┼─────┼────┼────┼────┤
│ 三 │華南商業銀│ＷＢ五二一│八十七年二│一百二十│吳瑞成（│八十七年│
│    │行士林分行│二０七０號│月二十八日│萬元    │起訴書誤│三月五日│
│    │          │          │          │        │載為吳玉│        │
│    │          │          │          │        │成）    │        │
└──┴─────┴─────┴─────┴────┴────┴────┘
附表二：（元之單位：新台幣）
┌──┬─────┬─────┬─────┬────┬────┬────┐
│編號│ 付款銀行 │ 支票號碼 │  發票日  │  金額  │ 發票人 │退票日期│
├──┼─────┼─────┼─────┼────┼────┼────┤
│ 一 │臺灣土地銀│ＣＵ０九五│八十七年十│三百五十│江銘堂  │八十七年│
│    │行土城分行│六七四七號│月二十二日│萬元    │        │十月二十│
│    │          │          │          │        │        │二日    │
└──┴─────┴─────┴─────┴────┴────┴────┘
